【裁判字號】    99,交簡上,8
【裁判日期】    991020
【裁判案由】    過失傷害
【裁判全文】
臺灣高雄地方法院刑事判決             99年度交簡上字第8號
上  訴  人  臺灣高雄地方法院檢察署檢察官
上  訴  人
即  被  告  丙○○
上列上訴人即被告因過失傷害案件，不服本院98年度審交簡字第
3209號中華民國98年9 月24日刑事簡易判決（起訴案號：98年度
調偵字第658 號），提起上訴，本院管轄第二審之合議庭判決如
下：
    主  文
上訴駁回。
丙○○緩刑貳年，並應依附件調解內容所載之給付方式向乙○○
給付如附件所示金額。
    事  實
一、丙○○於民國98年2月13日下午5時30分許，駕駛車牌號碼7S
    －9857號自用小客車，沿高雄市鼓山區○○○路363號前人
    行道由西往東方向起駛準備右轉至博愛二路，本應注意汽車
    起駛前應顯示方向燈，注意前後左右有無障礙或車輛行人，
    並應讓行進中之車輛行人優先通行，而當時天候晴、日間自
    然光、路面乾燥無缺陷、無障礙物、視距良好，並無其他不
    能注意之情形下，竟疏未注意，貿然起駛至博愛二路南向慢
    車道，適有乙○○騎乘車牌號碼UTE－763號輕型機車，沿博
    愛二路由北往南方向行駛，行經該處，見狀緊急煞車，導致
    人、車倒地，機車之車頭置物籃遂碰撞到丙○○所駕駛之前
    揭自用小客車左前車門下方，乙○○則受有左脛骨平台粉碎
    性骨折嚴重損傷及軟骨完全破損、臉部及四肢多處擦傷之傷
    害。丙○○於肇事後，對於未發覺之犯罪，主動向前來現場
    處理交通事故之員警坦承肇事自首。
二、案經乙○○訴由高雄市政府警察局鼓山分局移送臺灣高雄地
    方法院檢察署檢察官偵查後聲請以簡易判決處刑。
    理  由
一、證據能力方面：
（一）高雄市政府交通局車輛行車事故鑑定委員會98年9 月14日
      高市車鑑字第0980003569號函暨檢送鑑定意見書、高雄市
      政府98年11月6日高市府交三字第0980064766號函暨檢附
      鑑定覆議意見書、中央警察大學99年5 月11日校鑑科第00
      00000000號各1 份，均係本院審判長或受命法官依法囑託
      機關鑑定，並有依刑事訴訟法第206 條之規定，提出書面
      報告，自符合刑事訴訟法第159 條第1 項所定得作為證據
      之「法律有規定」之例外，應具有證據能力。
（二）按被告以外之人於審判外之陳述，雖不符刑事訴訟法第
      159 條之1 至第159 條之4 之規定，而經當事人於審判程
      序同意作為證據，法院審酌該言詞陳述或書面陳述作成時
      之情況，認為適當者，亦得為證據，刑事訴訟法第159 條
      之5 第1 項定有明文。本件檢察官、被告於本院審判程序
      時，就本判決所引用審判外之言詞或書面陳述，均明示同
      意有證據能力，本院審酌該具有傳聞證據性質之證據，其
      取得過程並無瑕疵，與待證事實具有關聯性，證明力非明
      顯過低，以之作為證據係屬適當，認俱得為證據。
二、實體方面：
    訊據被告丙○○固不諱言於前揭時、地，駕車起駛進入博愛
    二路慢車道之事實，惟否認有何過失犯行，辯稱：伊於98年
    2 月13日下午5 時30分，在麥當勞購物餐道買完東西，到麥
    當勞前黃線道，伊有看左右來車，伊讓車子自動滑行出去，
    剛好要右轉博愛二路那邊，伊聽到「支」一聲，伊就緊急煞
    車，伊的眼尾看到一台摩托車跌倒，人車倒地，倒往伊這邊
    過來，到伊的車子左側剛好停下，是對方撞擊到伊的車子左
    側，伊等車體與車體沒有碰撞；交通警察來的時候，車主本
    人告訴伊，她機車借給乙○○有說車子裡面沒有煞車皮，要
    乙○○注意一下；簡易判決裡判伊貿然駛出，如果伊的車速
    很快，車子切出去的話，這樣一定會有很多人被伊掃到，乙
    ○○怎麼可能會不明原因倒地，滑行七點三公尺後到伊車子
    左邊，伊認為伊沒有過失云云。經查：被告於前揭時、地，
    駕車起駛進入博愛二路慢車道之事實，除據被告之自白外，
    核與證人乙○○之結證內容相符，並有道路交通事故現場圖
    、事故現場照片6 張在卷可憑，此部分之事實，應堪認定。
    惟有疑義，需審究者，厥為：（一）為何乙○○騎乘機車會
    人、車倒地？（二）被告駕車起駛進入博愛二路慢車道之行
    為有無過失？本院說明得心證之理由如下：
（一）為何乙○○騎乘機車會人、車倒地？
   1、證人乙○○於本院具結證稱：伊先到博愛二路前停等紅燈
      ，等變成綠燈的時候，伊就緩慢起步，過了十字路口到麥
      當勞得來速出口，伊就看到她很快速從得來速那邊衝下來
      ，她的車頭整個擋住慢車道，大概跟中央分隔島幾乎呈九
      十度，當然有一點斜度，伊看到她的時候就已經擋在伊前
      面，她車身大概五分之四或六分之五佔據慢車道，伊根本
      沒有辦法通過，只好煞車，因為煞車不及才會滑倒等語（
      詳如本院99年度交簡上字第8 號卷第154 至155 頁）。又
      觀之本案車禍肇事後，被告駕駛之自用小客車停放於高雄
      市○○○路363 號前慢車道，車身已佔據絕大部分之慢車
      道通行空間，證人乙○○所騎乘之機車車頭置物籃在前揭
      自用小客車左前車門下方之事實，有道路交通事故現場圖
      、事故現場照片16張在卷可憑（詳如警卷第12頁、本院99
      年度交簡上字第8 號卷第30至37頁）。衡情，騎乘機車者
      於行進間，若非遇到障礙物或紅燈號誌，應不會緊急煞車
      ，乙○○會突然煞車而人車倒地，應係乙○○騎乘機車，
      看見被告所駕駛之自用小客車已佔據絕大部分之慢車道通
      行空間，乃不得不緊急煞車，故證人乙○○所言與客觀事
      證相符，堪予採信。
   2、另被告強調係因乙○○騎乘之機車沒有煞車皮才會人車倒
      地，惟乙○○騎乘之機車煞車沒有問題等情，業據證人甲
      ○○於本院結證屬實（詳如本院99年度交簡上字第8 號卷
      第157 頁），且乙○○騎乘之機車，果真煞車出現問題，
      理應會無法煞車而直接撞擊被告所駕駛之自用小客車，並
      非機車倒地後，再接觸到被告所駕駛之自用小客車。故被
      告辯稱乙○○騎乘之機車沒有煞車皮云云，實屬事後臆測
      之詞。
（二）被告駕車起駛進入博愛二路慢車道之行為有無過失？
   1、按汽車起駛前應顯示方向燈，注意前後左右有無障礙或車
      輛行人，並應讓行進中之車輛行人優先通行，道路交通安
      全規則第89條第1 項第6 款定有明文，由該規定可知，現
      行交通法規對於駕車起駛之人，乃係課以須確認無任何來
      車、行人，並讓來車、行人先行後，始得起駛之注意義務
      。
   2、被告坦言其到麥當勞前黃線道，有看左右來車，才讓車子
      自動滑行出去等語（詳如本院99年度交簡上字第8 號卷第
      27 頁 ），又現場有禁止臨時停車之黃色標線，黃色標線
      前方為人行道，人行道前有紅線，紅線前方才是慢車道，
      此有現場照片附卷可稽（詳如本院99年度交簡上字第8 號
      卷第36頁），顯見被告僅於黃色標線前，觀看有無來車，
      即讓汽車進入博愛二路慢車道。然被告卻未在進入慢車道
      前，再次確認有無任何來車、行人，並讓來車、行人先行
      ，即駕車進入慢車道右轉，且車身已佔據絕大部分之慢車
      道通行空間，導致乙○○乘騎機車欲進入路口時，已無行
      駛空間，而採取緊急煞車，因煞車不及，致人車倒地。再
      參以本件經送高雄市政府交通局車輛行車事故鑑定委員會
      、高雄市車輛行車事故覆議鑑定委員會、中央警察大學鑑
      定，三次鑑定結果，亦皆認定本件肇事原因為被告起駛前
      未讓行進中車輛先行為肇事原因，乙○○無肇事原因，有
      高雄市政府交通局車輛行車事故鑑定委員會98年9 月14日
      函暨鑑定意見書、高雄市車輛行車事故覆議鑑定委員會98
      年11月6 日函暨覆議意見書、中央警察大學函文暨鑑定書
      各1 份附卷可佐（詳如本院99年度審交簡字第3209號卷第
      19至20頁；第32至33頁；本院99年度交簡上字第8 號卷第
      64至88頁），故被告之駕車行為自有過失甚明。
（三）乙○○於98年2 月13日事發當日即至博正醫院就診，當時
      乙○○經診斷後，認受有左脛骨平台粉碎性骨折嚴重損傷
      及軟骨完全破損、臉部及四肢多處擦傷之傷害，有博正醫
      院於98年2 月28日開立之診斷證明書及病歷影本各1 份在
      卷足憑（詳如警卷第8 頁；本院交簡上字卷第93至100 頁
      ），觀之乙○○所受傷勢，多為人體四肢之傷害，足見係
      因本案車禍後人車倒地所致，而與被告之駕車過失行為間
      ，具有相當因果關係。
（四）綜上所述，本件事證明確，被告過失傷害犯行堪以認定。
三、核被告丙○○所為，係犯刑法第284 條第1 項前段之過失傷
    害罪。被告於肇事後留在現場，主動報警並向據報前往現場
    處理之員警供承肇事犯罪一節，有高雄市○○○○○道路交
    通事故肇事人自首情形紀錄表1 紙在卷可稽（警卷第14頁）
    ，是被告乃係對於未經發覺之犯罪自首而接受裁判，應依刑
    法第62條前段規定，減輕其刑。
四、原審以被告罪證明確，適用刑法第284 條第1 項、第62條前
    段、第41條第1 項前段，刑法施行法第1 條之1 等規定論以
    過失傷害罪，並審酌被告因駕車起駛之過失，釀成本案車禍
    ，並致令告訴人受傷，且被告犯後否認犯行等一切情狀，量
    處有期徒刑2 月，並依本案犯罪情節、被告之資歷、智識及
    教育程度，諭知以新臺幣1,000 元折算1 日之易科罰金折算
    標準，已詳加審認被告本件犯罪情狀而於法定刑度範圍內量
    刑。本院考量被告犯後態度不佳，造成乙○○之傷害甚重，
    檢察官上訴意旨指摘原判決過輕，固屬有據。惟嗣後被告有
    與告訴人和解，故本院認原審量處有期徒刑二月尚稱允當，
    是以原審認事用法均無違誤，量刑亦屬適當，應予維持。檢
    察官上訴意旨指摘原審判決過輕及被告上訴意旨指摘原判決
    不當，求予撤銷改判，為無理由，應予駁回。
五、另查，被告前未曾受有期徒刑以上刑之宣告，有臺灣高等法
    院被告全國前案紀錄表在卷為憑。被告嗣後與告訴人達成調
    解，調解內容為「相對人（即被告）願給付聲請人（即告訴
    人乙○○）新臺幣壹佰伍拾肆萬伍千元（含強制汽車責任保
    險金及假扣押執行費），扣除聲請人已領取之強制保險金新
    臺幣捌萬元，餘款新臺幣壹佰肆拾陸萬伍千元，給付方式分
    別為：（一）新臺幣壹佰肆拾陸萬伍千元於民國九十九年十
    一月十九日前以匯款方式全數匯入聲請人指定帳戶（受款銀
    行：中華郵政高雄前鋒分行；受款戶名：乙○○；受款帳號
    ：00 000000000000 號）。（二）相對人同意其於臺灣銀行
    股份有限公司苓雅分公司帳戶內肆拾貳萬元存款債權讓與聲
    請人，抵充剩餘款項。」，有調解筆錄、刑事陳述狀各1 份
    附卷可參（本院交簡上字卷第174 至176 頁）。茲念被告僅
    因一時失慮，致罹刑典，其經此偵、審程序及罪刑之宣告，
    當已知所警惕，本院認所宣告之刑以暫不執行為適當，併予
    緩刑2 年之宣告，以啟自新。惟為使被告能知所警惕，並兼
    顧告訴人權益，本院考量上開情形後，認依刑法第74條第2
    項第3 款規定，於緩刑期間課予被告履行上開調解筆錄之負
    擔，乃為適當，爰併予宣告之。倘被告未遵循本院所諭知緩
    刑期間之負擔，情節重大者，檢察官得依刑事訴訟法第476
    條、刑法第75條之1 第1 項第4 款之規定，聲請撤銷本件緩
    刑之宣告，併予敘明。
據上論斷，應依刑事訴訟法第455 條之1 第1 項、第3 項、第36
8 條、第364 條、第299 條第1 項前段，刑法第284 條第1 項前
段、第62條前段、第41條第1 項前段、第74條第1 項第1 款，刑
法施行法第1 條之1 ，判決如主文。
本案經檢察官賴寶合到庭執行職務。
中    華    民    國    99    年    10    月    20    日
                  交通法庭  審判長法  官  黃建榮
                                  法  官  王品惠
                                  法  官  陳川傑
以上正本證明與原本無異。
不得上訴。
中    華    民    國    99    年    10    月    25    日
                                  書記官  郭南宏

司法院資訊處製作；財團法人民間司法改革基金會備份。
